臺灣桃園地方法院刑事判決　　　　　99年度審交訴字第168號
公　訴　人　臺灣桃園地方法院檢察署檢察官
被　　　告　廖勝堂
選任辯護人　陳由銓律師
上列被告因肇事遺棄等案件，經檢察官提起公訴（99年度偵字第
11192 號），被告於本院準備程序進行中，就被訴事實為有罪之
陳述，經本院告知簡式審判程序意旨，並聽取當事人之意見後，
本院經合議庭裁定由受命法官獨任進行簡式審判程序審理，茲判
決如下：
    主  文
廖勝堂服用酒類，不能安全駕駛動力交通工具而駕駛，處有期徒
刑伍月，如易科罰金，以新臺幣壹仟元折算壹日；又駕駛動力交
通工具肇事，致人傷而逃逸，處有期徒刑陸月，如易科罰金，以
新臺幣壹仟元折算壹日。應執行有期徒刑拾月，如易科罰金，以
新臺幣壹仟元折算壹日。
    事  實
一、廖勝堂前於民國91年間，因公共危險案件，經本院以91年度
    桃交簡字第1170號判決判處罰金新臺幣2 萬元確定；又於93
    年間，復因公共危險案件，經本院以93年度桃交簡字第372
    號判決判處拘役59日確定（於本案均不構成累犯），詎其仍
    不知悔改，於99年4 月8 日中午12時起至同日下午5 時許，
    在桃園縣龜山鄉○○路○段「黑人餐廳」內與友人飲用威士
    忌半瓶後，已因飲用酒類後達不能安全駕駛動力交通工具之
    程度，仍自前開地點駕駛車號9788─NN號自用小客車上路，
    嗣於同日下午5 時30分許，沿桃園縣龜山鄉○○街由東向西
    方向行駛，行經桃園縣龜山鄉○○街199 巷150 號前時，本
    應注意車前狀況，並隨時採取必要之安全措施，而駕駛人駕
    駛汽車，應遵守道路交通標線，且該處為一般車道並設有雙
    黃實線用以分隔對向車道，並雙向禁止跨越，而依當時情況
    並無不能注意之情事，竟疏未注意車前狀況，且因酒後已無
    法安全操控車輛而跨越雙黃實線，嗣對向車道有羅仕波騎乘
    車牌號碼AU3 ─968 號重型機車，沿桃園縣龜山鄉○○街由
    西向東方向行駛，遂迎面撞上羅仕波所騎乘之重型機車，致
    羅仕波人車倒地受有右胸壁挫傷、右胸壁擦傷之傷害（廖勝
    堂所涉過失傷害部分，業據羅仕波於偵查時撤回告訴）。詎
    廖勝堂明知駕車肇事致人受傷，其於肇事後竟未協助傷者就
    醫、救護及其他必要之措施，亦未向警察機關報告或留下姓
    名俾便聯絡，復未留在現場等候警方處理，反而基於肇事逃
    逸之犯意，旋即駕車駛離現場。適有呂國縈於桃園縣龜山鄉
    ○○街199 巷150 號前工地監工目擊，遂由工地內之工人周
    榮雲駕車追去，並將廖勝堂攔下要求其返回現場處理而為警
    查獲，經以酒精測試器測得廖勝堂呼氣中酒精濃度為每公升
    1.29毫克，始悉上情。
二、案經桃園縣政府警察局龜山分局報告臺灣桃園地方法院檢察
    署檢察官偵查起訴。
    理  由
一、本案被告廖勝堂所犯之罪，均非法定刑為死刑、無期徒刑或
    最輕本刑3 年以上有期徒刑之罪，亦均非高等法院管轄第一
    審之案件，而被告於準備程序中就被訴事實均已為有罪之陳
    述，經本院告知簡式審判程序之旨，並聽取被告與公訴人之
    意見後，本院合議庭乃依刑事訴訟法第273 條之1 第1 項規
    定，裁定由受命法官獨任進行簡式審判程序，合先敘明。
二、上開犯罪事實，業據被告廖勝堂於本院審理時坦承不諱，並
    有證人即被害人羅仕波、證人呂國縈分別於警詢、檢察官訊
    問時之證述，且有道路交通事故現場圖、道路交通事故調查
    報告表（一）（二）、桃園縣政府警察局道路交通事故當事
    人酒精測定紀錄表、桃園縣政府警察局舉發違反道路交通管
    理事件通知單、刑法第185 條之3 案件案件測試觀察紀錄表
    、桃園縣政府警察局「汽車駕駛人酒後生理協調平衡檢測紀
    錄卡」、車籍查詢─基本資料詳細畫面、桃園縣政府警察局
    龜山分局刑案現場勘察報告、桃園縣政府警察局龜山分局刑
    案現場勘察紀錄表、內政部警政署刑事警察局99年5 月6 日
    刑鑑字第0990058708號鑑定書、現場照片附卷足資憑明，足
    徵被告前開自白核與事實相符，應堪採信。又被害人羅仕波
    確因本件車禍受傷，有長庚醫療財團法人林口長庚紀念醫院
    診斷證明書在卷可稽。按駕駛人駕駛汽車，應遵守道路交通
    標線；汽車行駛時，駕駛人應注意車前狀況，並隨時採取必
    要之安全措施；汽車駕駛人飲酒後吐氣所含酒精成份超過每
    公升0.25毫克以上者，不得駕車，道路交通安全規則第90條
    、第94條第3 項、第114 條第2 款分別定有明文。次按，道
    路交通標誌標線號誌設置規則第149 條第1 項第8 款規定雙
    黃實線，設於路段中，用以分隔對向車道，並雙向禁止跨越
    ，被告廖勝堂駕駛上開車輛，於前揭時、地，行經上開肇事
    路段，依法即負有前開注意義務。被告自應遵守上開規定，
    謹慎駕車，以維行車安全及避免危險發生，而參之當時天候
    及路況，又無不能注意之情事，此有前揭調查報告表在卷可
    佐，被告竟疏未注意在飲用酒類後，其吐氣所含酒精成分每
    公升已逾0.25毫克之酒醉狀態下，仍駕駛上開車輛上路，且
    因酒後導致注意力、判斷力減弱，致駕駛上開車輛疏未注意
    車前狀況並跨越雙黃實線，而肇致本件事故，其有疏未盡其
    應注意之義務而有過失，至為明灼，足徵被告確已達於不能
    安全駕駛動力交通工具程度猶仍駕車。末按，刑法第185 條
    之4 駕駛動力交通工具肇事致人死傷而逃逸罪之立法目的，
    乃為維護交通，增進行車安全，促使當事人於事故發生時，
    能對被害人即時救護，減少死傷，以保護他人權益並維護社
    會秩序，且依道路交通管理處罰條例第62條第3 項規定，駕
    駛汽車肇事致人受傷或死亡，汽車駕駛人有採取救護或其他
    必要措施並向警察機關報告之義務，由此可知，因汽車駕駛
    人之故意、過失肇事致人傷亡者，汽車駕駛人本即負有救護
    義務。本件被告駕駛車輛與被害人發生撞擊致被害人受傷，
    依當時之情形，被告對被害人當場受有傷害應有認識，其竟
    未採取救護或其他必要措施，並向警察機關報告，即逕行駕
    車離去其違背上開道路交通管理處罰條例第62條第3 項規定
    ，而有刑法第185 條之4 肇事逃逸犯行甚明。綜上所述，被
    告自白顯與事實相符，足堪採信，是本件事證明確，被告犯
    行均堪認定，自應依法論科。
三、是核被告廖勝堂所為分別係犯刑法第185 條之3 之服用酒類
    ，不能安全駕駛動力交通工具而駕駛罪及第185 條之4 之肇
    事遺棄罪。被告所犯上開2 罪犯行，犯意各別，行為互殊，
    應予分論併罰。爰審酌被告酒醉駕車造成被害人受傷，顯危
    及道路交通安全，欠乏尊重其他用路人生命、財產安全之觀
    念，復於肇事後猶未及時施以必要之急救逕自離去，惡性非
    輕，惟念及被告犯後坦承犯行、尚有悔意，且已與被害人達
    成和解，有和解書1 份在卷可稽，兼衡其品行、生活狀況、
    智識程度等一切情狀，分別量處如主文所示之刑與易科罰金
    之折算標準，並合併定其應執行之刑及諭知易科罰金之折算
    標準，以示懲儆。
據上論斷，應依刑事訴訟法第273 條之1 第1 項、第299 條第1
項前段，刑法第185 條之3 、第185 條之4 、第51條第5 款、第
41條第1 項、第8 項，刑法施行法第1 條之1 第1 項，判決如主
文。
本案經檢察官呂如琦到庭執行職務。
中    華    民    國    100   年    2     月    18    日
                        刑事庭    法  官  顏世翠
以上正本證明與原本無異。
如不服本判決，應於判決送達後10日內向本院提出上訴狀（應附
繕本），其未敘述上訴理由者，應於上訴期間屆滿後20日內補提
理由書狀於本院，上訴於臺灣高等法院。
                                  書記官  張筆隆
中    華    民    國    100   年    2     月    18    日
附錄本案論罪科刑依據之法條：
刑法第185條之3
服用毒品、麻醉藥品、酒類或其他相類之物，不能安全駕駛動力
交通工具而駕駛者，處1 年以下有期徒刑、拘役或科或併科15萬
元以下罰金。
中華民國刑法第185條之4
駕駛動力交通工具肇事，致人死傷而逃逸者，處六月以上五年以
下有期徒刑。